【裁判字號】    95,交訴,40
【裁判日期】    951212
【裁判案由】    公共危險
【裁判全文】
臺灣屏東地方法院刑事判決              95年度交訴字第40號
公  訴  人  台灣屏東地方法院檢察署檢察官
被      告  丙○○
上列被告因公共危險號案件，經檢察官提起公訴（95年度偵字第
2218號），本院判決如下：
    主  文
丙○○無罪。
    理  由
一、公訴意旨略以：被告丙○○於民國94年9 月25日凌晨0 時20
    分許，駕駛車牌號碼PFW-206 號重型機車，沿屏東縣東港鎮
    ○○路由北往南行駛，途經該路第三支水銀燈處，適有林崇
    喜酒後駕駛車牌號碼WQB-756 號輕型機車行經該處，因受酒
    精影響，注意力及控制力皆降低，自後撞及被告駕駛之前開
    機車右側後方，被告及林崇喜因而人、車倒地，致林崇喜受
    有頭部外傷合併顱內出血之傷害，被告之腿部亦受有傷害，
    惟被告未在現場等候救護人員或員警處理，竟駕駛前開機車
    逃逸，因認被告涉有刑法第185 條之4 之肇事致人死傷逃逸
    罪嫌云云。
二、按公訴人認被告涉有前述肇事致人死傷逃逸罪嫌，無非係以
    被告及證人乙○○之供述，暨依法務部法醫研究所鑑定結果
    ，林崇喜之死亡原因為頭部外傷合併顱內出血，其頭部外傷
    則係車禍倒地頭部撞擊地上所致，死亡方式應屬意外等情，
    為其主要論據。訊據被告則堅決否認有何肇事致人死傷逃逸
    之犯行，辯稱：本件係林崇喜騎乘機車自後追撞伊之機車，
    非伊肇事，而係林崇喜肇事，自難謂伊應負何肇事致人死傷
    逃逸罪責。又伊因當時路上人車稀少，且未隨身攜帶手機，
    乃騎乘機車返回距肇事地點僅約3 至5 分鐘車程之家中，並
    即以家中0000000 號電話向119 報案請求救護，報案後，伊
    料想傷者必就近送至輔英醫院急救，且伊之腳部亦受傷流血
    ，遂未折返肇事地點，而直接前往輔英醫院，並於輔英醫院
    遇見警員甲○○時，向其告知伊係在上開地點發生車禍受傷
    ，則尤難謂伊應負何肇事致人死傷逃逸罪責等語。
三、經查：被告於94年9 月25日凌晨0 時17分許，騎乘車牌號碼
    PFW-206 號機車，沿屏東縣東港鎮○○路由北往南行駛，行
    抵該路第三支水銀燈處，遭林崇喜騎乘車牌號碼WQB-756 號
    機車自後追撞，林崇喜人車倒地，受有頭部外傷合併顱內出
    血等傷害，雖經送至同鎮輔英醫院急救，延至翌（26）日凌
    晨1 時40分許，仍不治死亡，且經抽血檢驗結果，林崇喜血
    液中酒精之濃度為195.48mg/dl （折合吐氣所含酒精濃度每
    公升0.9774毫克）之事實，業據被告供稱明白，並有輔英醫
    院急診病歷、診斷證明書及檢驗報告單各1 件附卷可稽，復
    經檢察官會同法醫師相驗屬實，製有鑑定驗斷書、勘驗筆錄
    及相驗屍體證明書在卷足憑，且法務部法醫研究所鑑定結果
    ，亦謂林崇喜之死亡原因為頭部外傷合併顱內出血，推斷其
    頭部外傷應係車禍後頭部撞擊地上所致，而非遭他人毆打，
    故其死亡方式應屬意外，有鑑定書在卷可考。
四、按刑法第185 條之4 之肇事致人死傷逃逸罪，乃為加強救護
    ，減少被害人之死傷，促使駕駛人於肇事後能對被害人即時
    救護，是該罪之成立祇以行為人有駕駛動力交通工具肇事，
    致人死傷而逃逸之事實為已足，不以行為人之肇事有無過失
    ，被害人是否因之成為無自救能力人為必要（最高法院90年
    度台上字第6786號判決參照）。準此，被告駕駛動力交通工
    具（機車）遭林崇喜自後追撞，林崇喜因此人車倒地而受傷
    ，即使被告毫無過失，林崇喜應負全部過失之責，仍難謂非
    被告駕駛動力交通工具肇事，否則不啻無過失者即非肇事者
    ，而可任意棄死傷之人離去？被告辯稱本件乃林崇喜肇事，
    而非其肇事，從而其可因此而不必負肇事致人死傷逃逸罪責
    云云，其所持見解，要無足取。
五、本件車禍發生後，適乙○○駕車經過，其乃於當日凌晨0 時
    17分27秒，以0000000000號手機撥打000000000 號電話向屏
    東縣警察局東港分局東濱派出所報案，經證人乙○○於檢察
    官偵查中證稱明白，並有中華電信（行動）資料查詢在卷可
    稽（見相驗卷第40、47頁）。又被告於肇事後立即返回屏東
    縣東港鎮○○街21號家中，並於當日凌晨0 時21分58秒以家
    中0000000 號電話向119 報案，惟因輔英醫院已先出動救護
    車將林崇喜送醫，119 乃取消任務，且被告因本件車禍受有
    右小腿兩處擦傷各7.5 公分及5.5 公分之傷害，於當日凌晨
    0 時27分前往輔英醫院就診，並於遇見處理本件車禍之員警
    甲○○時，向其直承係因本件車禍受傷各事實，經證人甲○
    ○及當日在屏東縣消防局勤務中心執勤之丁○○於本院審理
    時證稱明確，並有屏東縣消防局電話紀錄清冊及輔英醫院診
    斷證明書各1 紙可憑（見相驗卷第51頁及本院卷第34頁）。
    證人乙○○於本院審理時復證稱：「我第一次經過還有第二
    次回（迴）轉過來，都只有看到那台四輪機車（指林崇喜騎
    乘之機車）翻覆在那邊，沒有看到另外那一台（指被告騎乘
    之機車）」、「我是先停車報案之後才迴轉回到現場，我在
    迴轉的時候就看到向我招手的那個人被載走了」等語，準此
    ，證人乙○○於當時既未發現被告之機車停留在現場，則其
    所見招手之人毋寧係下車查看之路人，而非被告。綜據上述
    ，被告辯稱其當時係因路上人車稀少，又未隨身攜帶手機，
    始返家打電話向119 報案，並料想受傷之林崇喜必就近被送
    至輔英醫院，且其本身亦受有傷勢，乃於報案後逕行前往輔
    英醫院，而未折返肇事地點等語，尚與事實無違，並非不可
    採信。是被告既於肇事後立即打電話向119 報案請求救護受
    傷之林崇喜，並在被發覺為肇事者之前，即向處理本件車禍
    之員警承認其為肇事者，而無所規避，自難僅因其於肇事後
    離開現場，即遽謂其有肇事逃逸之故意，而應以肇事致人死
    傷逃逸罪相繩。此外復查無積極證據足資證明被告確有肇事
    致人死傷逃逸之犯行，不能證明被告犯罪，自應為其無罪之
    諭知。
據上論斷，應依刑事訴訟法第301 條第1 項前段，判決如主文。
本案經檢察官葉容芳到庭執行職務。
中    華    民    國    95    年    12    月    12    日
                    交通法庭    審判長法  官   吳永宋
                                      法  官   趙家光
                                      法  官   春生
以上正本證明與原本無異。
如不服本判決應於收受本判決送達後十日內向本院提出上訴書狀，
其未敘述上訴理由者，並得於提起上訴後十日內向本院補提理由
書狀（均須按他造當事人之人數附繕本 ）「切勿逕送上級法院」
中    華    民    國    95    年    12    月    12    日
                                      書記官  唐淑嫻


司法院資訊處製作；財團法人民間司法改革基金會備份。
